臺灣板橋地方法院交通事件裁定　　　　 94年度交聲字第283號
原處分機關　交通部公路總局臺北區監理所
異　議　人
即受處分人　通盈通運股份有限公司
代　表　人　丙○○
代　理　人　乙○○
上列受處分人因違反道路交通管理處罰條例案件，對於交通部公
路總局臺北區監理所於中華民國94年3 月11日以北監營字第裁40
─E00000000 號違反道路交通管理事件裁決書所為之裁決處分（
原舉發案號：新竹市政府警察局93年11月11日竹市警交字第E000
00000號）不服，聲明異議，本院裁定如左：
    主  文
原處分撤銷。
通盈通運股份有限公司不罰。
    理  由
一、原處分意旨略以：異議人即受處分人通盈通運股份有限公司
    所有之車號GA─401 號營業大貨車，於民國93年11月11日晚
    上6 時15分許，在新竹市○○路、中正路口，因駕駛人甲○
    ○領有小型車駕駛執照駕駛大型車之違規，為警掣單舉發，
    乃依道路交通管理處罰條例第21條之1 第1 項第3 款、第3
    項之規定裁處罰鍰新臺幣（下同）40,000元，併吊扣汽車牌
    照3 個月。異議人則以：當時車號GA─401 號車之司機將車
    輛停放於舉發地點，至客戶處辦理卸貨事宜，留下搬貨工甲
    ○○看顧車輛，嗣因該車違規停車遭拖吊，甲○○乃發動車
    輛移開，但警察要求甲○○出示證件，隔數日後甲○○收到
    單號E00000000 罰單（罰車主）始轉交予異議人，異議人至
    監理站繳納罰鍰時才知舉發當日另有一單號E00000000 （罰
    駕駛人甲○○）之罰單，異議人為路線貨運公司，所有之車
    輛近250 部，均善盡管理責任，實不應因搬運工甲○○個人
    之疏失遭罰，為此聲明異議，請求撤銷原處分等語。
二、按汽車駕駛人駕駛聯結車、大客車、大貨車，領有小型車駕
    駛執照駕車者，汽車所有人及駕駛人各處40,000以上80,000
    元以下罰鍰，並當場禁止該汽車駕駛人繼續駕駛及扣留其車
    輛牌照，且吊扣其汽車牌照3 個月，道路交通管理處罰條例
    第21條之1 第1 項第3 款、第3 項固有明文。次按汽車所有
    人如已善盡查證駕駛人駕駛執照資格之注意，或縱加以相當
    之注意而仍不免發生違規者，汽車所有人不受本條之處罰，
    此為同條例第21條之1 第4 項所明定。
四、經查：
（一）本件異議人所有之車號GA─401 號營業大貨車於前揭時地
      ，因駕駛人甲○○領有小型車駕駛執照駕駛大型車之違規
      ，經警以新竹市政府警察局93年11月11日竹市警交字第E0
      0000000 號、竹市警交字第E00000000 號舉發違反道路交
      通管理事件中通知單，分別裁罰駕駛人甲○○、車輛所有
      人即異議人公司，有上開通知單影本2 紙附卷可稽，而本
      件原處分機關所移送之裁決處分係北監營字第裁40─E000
      00000 號處分（原舉發案號：竹市警交字第E00000000 號
      通知單）提起異議，有原處分機關之移送書在卷可稽，況
      且卷內並無上開新竹市政府警察局93年11月11日竹市警交
      字第E000 00000號通知單經原處分機關裁決之資料可憑，
      且該交通違規之受處分人為甲○○，異議人公司亦無聲明
      異議權限，是本件聲明異議之範圍限於原處分機關北監營
      字第裁40─E00000000 號處分（原舉發案號：竹市警交字
      第E00000000 號通知單），合先敘明。
（二）本件交通違規情形，業據證人即駕駛人甲○○到庭結證稱
      ：「當時車子是一位有駕照的主任把車停在那裡，後來是
      拖吊的警員叫我把車開走，我就坐到駕駛座那裡，把車子
      發動，準備開走的時候，警察就把門打開，叫另一位巡邏
      警員來，巡邏警員來的時候，我就下車去百貨公司打電話
      叫主任來移車，再回到現場的時候，我們車子已經被拖吊
      走了，巡邏警員我也沒有看到，所以紅單我也沒有收到，
      他也沒有拿紅單給我簽收」、「我在公司是隨車助手，沒
      有營業大貨車駕駛執照，我也承認我這個是違規」等語（
      見本院94年3 月25日訊問筆錄）。證人即舉發員警丁○○
      亦到庭結證稱：「當時我在執行拖吊勤務，發現中華路、
      中正路口有一輛大貨車在紅線違規停車，我們就要執行拖
      吊，後來就有一位不知名的人跑出來，跳到車上，後退移
      動車輛，我們沒辦法執行拖吊，就要現場告發，要他出示
      駕照、行照，結果他拿出自小客車駕照，我問他有沒有普
      通大貨車駕照，他說沒有，我也有作電腦查證，所以就現
      場告發，我在告發填單的時候，違規人就離開了，我等了
      3 、5 分鐘，違規人還沒有出現，我們就走了，保管他的
      行照、駕照」等語（見本院94年4 月6 日訊問筆錄）。觀
      之證人甲○○、丁○○上開證述情節大致相符，亦與異議
      人公司代理人乙○○陳稱：上開大貨車平日係異議人公司
      新竹站主任梁武雄所駕駛，因梁武雄前去送單而留甲○○
      看顧車輛等情相合。綜上所述，堪認該大貨車於本件違規
      當日係由異議人公司大貨車新竹站主任梁武雄所駕駛，而
      甲○○則係擔任異議人公司之貨車隨車助手，本件甲○○
      違規駕駛營業大貨車前係梁武雄先將大貨車停放上址並前
      去處理送貨事宜之際，因違規停車遭警舉發並拖吊時，異
      議人公司隨車助手甲○○發現上情後，即自行決定將車發
      動欲將貨車開走，顯見甲○○係自行駕駛上開大貨車，核
      屬甲○○個人行為至明。
（三）再者，異議公司代理人乙○○陳稱：伊公司每個月均有調
      查司機駕照情形等語，並據提出司機駕照明細影本1 份為
      證，而該司機駕照明細已就異議人公司駕駛人之駕照種類
      、審驗日期、有效日期予以詳細記載，足認異議人公司應
      已善盡查證駕駛人駕駛執照資格之注意。況且，本件擔任
      隨車助手之甲○○於上開時地自行駕駛營業大貨車之行為
      ，並無相關事證顯示異議人公司人員事先曾允許或要求甲
      ○○於有大貨車駕駛執照之司機不在現場時，得以自行駕
      駛上開貨車之情，是異議人公司縱使加以相當之注意仍不
      免發生違規，核屬違規駕駛人甲○○個人之行為，自難歸
      責於異議人公司。茲原處分機關未斟酌上情，遽予裁罰，
      自有未合，故本件異議為有理由，爰將原處分撤銷，另為
      異議人不罰之諭知。
據上論斷，應依道路交通管理處罰條例第87條第2 項，道路交通
案件處理辦法第20條前段，裁定如主文。
中　　華　　民　　國　　94　　年　　4 　　月　　12　　日
                  交通法庭法　官  楊志雄
以上正本證明與原本無異。
如不服本裁定應於送達後5日內向本院提出抗告狀。
                          書記官  胡勤義
中　　華　　民　　國　　94　　年　　4 　　月　　12　　日
